臺灣新北地方法院三重簡易庭民事判決
  　　　　　　　　　　　　　　　　110年度重簡字第131號
原      告  程心怡  
訴訟代理人  陳泓達  
被      告  黃耀程  
上列當事人間請求侵權行為損害賠償事件，於民國111年6月2日
言詞辯論終結，本院判決如下：
    主  文
原告之訴駁回。
訴訟費用由原告負擔。
    事  實  及  理  由
一、原告主張：
（一）兩造前就被告原先持有之坐落新北市○○區○○路00號1樓「
      好時光茶飲」之店面（下稱系爭店面）成立頂讓契約（本
      院卷第19至第21頁，下稱系爭契約），約定頂讓金額為新
      臺幣（下同）35萬元，由原告自民國109年10月1日起受讓
      系爭店面之所有權利義務。另依系爭契約第7條之約定：
      「乙方（即原告）接手後的一切經營行為既（暨）產生的
      債權、債務由乙方負責，甲方（即被告）不承擔任何盈虧
      ，乙方自負盈虧，並且乙方交付尾款時甲方移轉電話、網
      路等商標事務」等語，可知系爭契約之頂讓內容中包括系
      爭店面「好時光茶飲」之商標logo，以及網路即臉書Face
      book、GOOGLE MAP上「好時光茶飲」地點等資訊，被告亦
      曾將商標之原始檔案ai以email方式寄送於原告（參見原
      證8），兩造並曾於轉讓時約定原告不會更換招牌，即沿
      用系爭店面招牌之意。
（二）詎被告嗣後竟未依約交付系爭店面「好時光茶飲」予原告
      始用：
　　⒈依系爭契約第7條之約定，被告本有轉讓原告「商標」，即
      「好時光茶飲」文字及LOGO予原告使用之義務。然被告於
      雙方簽立頂讓契約後，不僅未依約將系爭店面原先使用之
      Facebook粉絲團以及GOOGLE MAP資訊交付原告使用，更於
      GOOGLE MAP上以業者身分將該地點設定為永久停業，迫使
      原告不得不重新於Facebook上申請「豆豆好時光」粉絲團
      。
　　⒉被告雖提出「好時光茶飲」商業歇業登記函（本院卷第117
      頁），稱該商號已為歇業云云，惟兩造當初既已約定系爭
      店面之店名全部沿用，不做任何變動，自與被告聲請商業
      歇業登記與否無關。
（三）被告並於網路上以：「如果杯底有不明物體不建議喝，是
      否放隔夜或未洗乾淨？」等語暗指原告使用隔夜茶，損壞
      原告之商譽，造成原告之營業額下滑，原告自得依侵權行
      為損害賠償之相關規定請求被告賠償新臺幣（下同） 20
      萬元。
（四）又依系爭契約第3條：「頂讓轉讓後店面現有店面裝潢、
      設備、廠商資料、技術相關渠道一同頂讓轉讓給以方，具
      體詳見物品清單 (附件一)，全部歸乙方所有，動產無償
      歸乙方所有(附件一頂讓明細)」，及第8條：「上述店面
      的頂讓轉讓費共計新台幣35萬元整，……，甲方（即被告）
      也必須在轉讓前設備問題都處理好，如有拖延，則甲方須
      賠償營運支出一天2000元，上述頂讓轉讓費用以包括上述
      的店面裝潢、設備、原物料廠商資料及技術移轉」等語，
      可知兩造約定被告應於系爭店面頂讓移轉前將原物料廠商
      、技術移轉等均處理完畢，然查：
    ⒈系爭店面之設備物品並未點交完畢，有附件八之LINE對話
      紀錄可佐（本院卷第135至第143頁）：
　　⑴兩造雖於109年9月16日時轉讓相關設備並清點數量，惟就
      被告所交付之設備，其中之POS機、點餐機（對外螢幕故
      障）、果汁機二台、製冰機等項目均有問題，於前開轉讓
      點收日時均已無法正常使用（即附件六、七中兩造對話之
      點餐螢幕及果汁機）。
　　⑵被告雖稱POS整套系統均未損壞云云，但前開系統中本來就
      包括雙螢幕，系爭店面先前也是以此方式讓客人確定餐點
      ，原告請被告維修螢幕及果汁機，被告卻不斷請原告自行
      處理，更寄送完全不能使用、裡面有蟑螂屎的果汁機給原
      告使用，原告退回前開果汁機後，被告僅稱要原告自己去
      購買云云，然依系爭契約之約定，被告應有妥善處理設備
      問題之義務。　
　　⒉被告未做好技術轉移部分：
      被告自頂讓系爭店面後至今均未給予原告任何技術指導，
      致原告需另外花費時間及精力向他人學習。
    ⒊兩造約定設備保固期間共計3個月，有系爭契約第10條約定
      可參，是被告自有修復前開各項瑕疵轉讓項目之義務。
    ⒋綜上所述，被告既未依約移轉技術予原告、亦未交付原告
      得正常使用之設備，原告自得依前開約定，請求被告賠償
      18萬元（計算式：2,000元×30日×3月）。
（五）至於被告所稱原告尚有3萬4,000元之尾款未給付云云，係
      因兩造於轉讓時被告尚有水電費及電話費、傳真費用尚未
      付清，且因設備維修之故亦須付款，原告因而支出：淨水
      頭維修200元、電費5,294元、水費465元、冷氣維修3,600
      元、電話費545元、傳真費用17元、飲料閱換費用290元、
      電話費100元、製冰檢修800元、11月24日及25日損失各2,
      000元、冰箱檢修800元、製冰維修5,000元、四門冰箱維
      修1,000元、維修5,000元及果糖機更換5,000元等費用，
      共計3萬2,111元，故積欠被告之尾款已全數抵扣完畢。
（六）綜上所述，被告就商譽損失20萬元及拖延移轉設備18萬元
      均須賠償原告，共需給付原告38萬元。爰依侵權行為損害
      賠償之法律關係提起本件訴訟，並聲明：被告應給付原告
      38萬元，及自起訴狀繕本送達翌日起至清償日止，按年息
      5％計算之利息。
二、被告則以：
（一）頂讓部分並不包括「好時光茶飲」品牌：
　　⒈依系爭契約第3條所述，被告因頂讓契約須交付原告的僅有
      現有的裝潢、設備及技術，其中不包括「好時光茶飲」品
      牌。好時光商標是被告請人設計，網路社群亦係以被告之
      個人名義申請，由於牽涉被告之個資，故被告於轉讓時已
      告知原告需由其自行創立品牌，原告亦已將系爭店面改名
      為豆豆好時光，故「好時光茶飲」已經永久停業本即為事
      實；至於臉書粉絲團為被告個人所有，並非公開社團，其
      中成員也大多係被告之朋友，被告考量已經停業，不希望
      再收到訊息，而將臉書關閉，並也建議原告更換店名創立
      臉書。
　　⒉至於系爭契約第7條約定：「交付尾款時移轉電話、網路等
      商標事務」：
　　⑴系爭店面並未申請商標，「好時光茶飲」之圓形LOGO亦非
      商標法之註冊商標，被告與被告之前手以系爭合約之版本
      簽約時，被告也未沿用被告前手之LOGO，且兩造於簽約時
      並未討論到任何關於商標的事。被告之頂讓義務如同系爭
      契約第3條所載，即技術、裝潢及設備，被告並已全數完
      成。「網路」則指電腦連線，而非原告所稱之GOOGLE MAP
      或臉書粉絲團。被告並已將市話及網路電話連線均辦理過
      戶。
　　⒊原告雖稱兩造於頂讓時約定沿用「好時光茶飲」名稱云云
      ，惟合約上並未記載，被告亦已於109 年9 月16日前即告
      知原告其已於9 月7 日辦理歇業，「好時光茶飲」的文字
      不要再用（參見附件二，本院卷第117頁）。
　　⒋至於被告雖將可以修改logo之AI圖檔寄予原告，但係因原
      告稱想印DM，被告為方便原告能以圓形之茶頁圖製作DM，
      始寄送能修改之檔案，並不代表原告得繼續沿用「好時光
      茶飲」之名稱。實則被告於頂讓時曾於口頭上告知原告已
      將該名稱申請歇業，並請原告更改店名。
（二）就移轉設備部分：
　　⒈兩造於109 年9 月16日就設備部分為轉讓及清點，但否認
      轉讓予原告之設備有損壞情形：
　　　兩造於當日完成頂讓協議書之簽立、系爭店面轉讓日及點
      交「頂讓轉讓明細」所載項目，就各項轉讓項目進行逐一
      清點，包含數量、可否使用、電源、監視器、鐵捲門可否
      開等等，被告並於當日即將系爭店面之鑰匙交付原告。交
      付時，系爭契約中之附件「頂讓轉讓明細」中所約定之設
      備均未損壞，況依系爭契約第8條：「甲方也必須再轉讓
      前設備問題都處理好，如有拖延，則甲方須賠償營運支出
      一天2000元」之約定，亦可知被告之賠償義務，僅於設備
      轉讓前有拖延情況時始成立。
　　⒉原告所稱之損壞螢幕位於櫃台，並非頂讓明細裡面中之設
      備，也非POS機之部分，POS機整套系統均未損壞，且系爭
      店面所使用之POS機本身即無點餐時能讓客戶看見系統畫
      面之功能，原告以附件六同業所使用之POS機指稱應有此
      功能云云，自非可採。
　　⒊就果汁機之部分，被告曾寄送新的底座給原告，但因原告
      稱要上面的果汁壺，故被告亦已購買整套寄給原告，但遭
      原告以二手為由拒收，被告遂請原告自行選購。
　　⒋系爭店面中有很多東西並不在兩造所約定之頂讓轉讓明細
      中，而是被告無償贈與原告，原告以被告無償贈與之東西
      損壞為由向被告求償，顯無理由。
　　⒌兩造於轉讓前或轉讓時均未就修繕項目有任何約定。另依
      系爭契約第10條之約定，設備保固費用每件之上限為5,00
      0元，被告並已告知原告，就損壞部分由原告自行修繕後
      再於保固費中計算，詎原告竟連同非於頂讓轉讓明細（即
      保固範圍內）之設備（諸如店內水龍頭、燈管等）均要求
      被告處理。
（三）就轉移技術部分：
　　　原告及其配偶於轉讓前曾來系爭店面中實習多日，於正式
      接手後被告亦已協助數日，其中包含製茶及POS機電腦之
      操作，技術自已完全轉移。　　　
（四）就原告主張被告侵害其商業名譽云云：
　　　網路社群成員均為被告之朋友等情，已如前述，因其中有
      人稱飲料內有不明物體，被告始基於版主之身分才以專業
      知識回復「如果杯底有不明物體不建議喝，是否放隔夜或
      未洗乾淨？」等語，並非指原告店家做隔夜茶；況原告所
      提供之紙杯既為新品，自無上開語句中所謂「未洗乾淨」
      可言。是原告以此為由主張被告侵害商譽云云，顯屬無據
      。
（五）末查，原告當初曾自頂讓金中扣除3萬4,000元之尾款未給
      付被告，原告當初並未告知被告有扣款部分，未經與被告
      商量即自行扣除等語置辯，並聲明：原告之訴駁回。
三、得心證之理由：
（一）原告主張兩造約定由原告自109年10月1日起受讓系爭店面
      之所有權利義務，成立頂讓協議即系爭契約，嗣後於109
      年9月16日轉讓相關設備並清點數量，原告並預留尾款3萬
      4,000元未給付被告等情，業據提出兩造對話紀錄、頂讓
      協議書、頂讓轉讓明細（本院卷第15至23頁）等件為證，
      並為被告所不爭執，堪信為真實。
（二）原告另主張被告有未轉讓「好時光茶飲」品牌及設備、技
      術移轉均未點交完畢之違約事由，並於網路上以不實言論
      侵害原告之商譽等情，則為被告所否認，並以前詞置辯。
（三）按「甲方（即被告）於2020年10月1日將店面，位於新莊
      區公園路28號1樓，頂讓轉讓給乙方（即原告）使用，乙
      方同意受讓上述店面所有使用權利及義務(並乙方收取新
      莊區公園路28號2樓租金15000元)。」、「頂讓轉讓後店
      面現有店面裝潢、設備、廠商資料、技術相關渠道一同頂
      讓轉讓給乙方，具體詳見物品清單(附件一)，全部歸乙方
      所有，動產無償歸乙方所有(附件一頂讓明細)。」、「乙
      方支付全部頂讓轉讓費用後，甲方將上述店面轉給乙方，
      當場點交所有設備物品，設備如有損壞請於店面轉交前修
      復完。」、「乙方接手後的一切經營行為既（暨）產生的
      債權、債務由乙方負責，甲方不承擔任何盈虧，乙方自負
      盈虧，並且乙方交付尾款時甲方移轉電話、網路等商標事
      務。」、「上述店面的頂讓轉讓費共計新台幣35萬元整，
      本合約簽訂後，乙方立即支付甲方訂金新台幣伍萬元整，
      剩餘頂讓轉讓費新台幣30萬元整，乙方於本協議簽訂後10
      日內支付甲方，如有拖延乙方訂金沒收，甲方也必須在轉
      讓前設備問題都處理好，如有拖延，則甲方須賠償營運支
      出一天2000元，上述頂讓費用已包括上述的店面裝潢設備
      、原物料廠商資料及技術轉移。」，兩造簽訂之系爭契約
      第1條、第3條、第6條至第8條分別有所約定。次按當事人
      主張有利於己之事實者，就其事實有舉證之責任。民事訴
      訟法第277 條本文定有明文。又民事訴訟如係由原告主張
      權利者，應先由原告負舉證之責，若原告先不能舉證，以
      證實自己主張之事實為真實，則被告就其抗辯事實即令不
      能舉證，或其所舉證據尚有疵累，亦應駁回原告之訴。本
      件原告主張被告未交付系爭店面原有之Facebook粉絲團及
      GOOGLEMAP資訊，違反轉讓商標予原告之義務，且未完成
      系爭店面之設備點交，亦未完成技術轉移，已違反系爭契
      約等情，則為被告所否認，揆諸前開說明，原告自應就此
      利己事實盡舉證責任。經查：
　　⒈就轉讓商標事務部分：
　　⑴原告固主張依系爭契約第7條約定，被告有交付系爭店面之
      商標即「好時光茶飲」之LOGO與名稱，以及Facebook粉絲
      團、GOOGLEMAP資訊予原告使用之義務云云，惟系爭契約
      已於第3條載明被告於本件頂讓協議中所應負擔之移轉義
      務僅限於「店面裝潢、設備、廠商資料、技術相關渠道」
      之範圍，並補充敘述詳如頂讓轉讓明細所記載而已，其中
      並無任何關於商標、「好時光茶飲」之LOGO或名稱相關約
      定；至於系爭契約第7條所記載之「商標事務」，觀其前
      後文意，應指「電話」及「網路」此二轉移事項之總稱，
      此外，「好時光茶飲」之LOGO或名稱並非註冊商標，自無
      原告所稱商標本即包含文字及LOGO，被告應連同「好時光
      茶飲」之店名一同交付原告云云之情。又從爭契約、頂讓
      轉讓明細及兩造對話紀錄中，均無從看出兩造就被告須轉
      讓「好時光茶飲」之LOGO或名稱予原告等情達成合意，則
      縱使被告曾傳送LOGO可更改之ai電子檔予原告，亦難僅憑
      此即認兩造間之頂讓協議範圍及於該LOGO或商業名稱 。
　　⑵至於系爭契約第7條所稱之「網路」是否及於原告主張未移
      交完畢之Facebook粉絲團及GOOGLE MAP資訊？關於此點，
      觀頂讓轉讓明細之內容，除卻系爭店面之設備外，尚有「
      外送平台免費轉讓與交接」之記載，其性質既與原告主張
      之Facebook粉絲團、GOOGLE MAP資訊相似，均係藉由網路
      平台所宣傳營業之方式，則兩造間若確實有Facebook粉絲
      團及GOOGLE MAP資訊需一併移轉之約定，衡諸一般社會經
      驗及生活常理，應無於頂讓明係上僅記載外送平台，卻漏
      未記載其餘項目之可能。
　　⑶綜上所述，原告以被告未移轉「好時光茶飲」之LOGO與名
      稱，以及Facebook粉絲團、GOOGLEMAP資訊予原告使用為
      由，主張被告違反系爭契約，係屬無據，尚難採信。
　　⒉就技術轉移部分：
　　　原告另主張被告未給予原告任何技術指導，違反系爭契約
      第3條之約定，致原告需另向他人學習技術等情，為被告
      所否認，並辯稱於系爭店面正式頂讓前，曾讓原告及其配
      偶至系爭店面中實習多日，並於被告接手後協助多日，教
      導製茶及POS機電腦之操作等語。查本件原告既以包含POS
      機故障在內之多種設備故障為由主張被告違反系爭契約，
      另於販售商品後因被告回覆消費者之留言主張商譽受損，
      並以之為由提起本件訴訟，堪認原告於頂讓後曾以系爭店
      面進行營業，則原告既知悉販售飲品之製作過程，且該過
      程屬經營飲料店面不可或缺之技術移轉行為，原告復未就
      該技術係經由向他人學習而得等情進行舉證，衡諸一般常
      理，應可推知被告已完成頂讓契約所約定之技術轉移義務
      。是原告以此為由主張被告違反系爭契約，亦屬無據。
　　⒊就設備點交部分：
　　　原告復主張被告未於109年9月16日轉讓店面前將轉讓設備
      全數修復完畢，違反系爭契約第8條之約定等情，亦為被
      告所否認，並以前詞置辯。經查：
　　⑴依系爭契約第6條之約定，移轉之設備應於點交之前即修復
      完畢，並於點交時一併移轉於原告。原告雖主張兩造於10
      9年9月16日並未點交完畢，被告並自前開日期起即遲延設
      備之轉移云云，惟原告於頂讓後曾以系爭店面進行營業等
      情，已如前述，其既已開始使用系爭店面，店面處於原告
      實質支配管領之下，足見兩造確實已就系爭店面完成點交
      ；而點交之意義，既在由雙方當事人確認轉讓標的之狀態
      是否完好，原告即有於點交時確認包含所有移轉設備在內
      之物品是否符合契約約定之義務，若認所受領之設備有所
      瑕疵，於當下即不應受領系爭店面，或縱使受領，亦應與
      被告就設備所存在之瑕疵進行確認及事後處理之討論，始
      符一般社會交易常情。
　　⑵況查，兩造對於原告扣留尾款3萬4,000元未為給付等情既
      不爭執，另觀被告所提出之對話紀錄：被告：「那妳看是
      哪一種型缺幾台妳去訂，錢就扣掉」等語（參見附件七）
      ，及原告就未給付尾款所為之扣抵主張，堪認兩造已另就
      原告未給付之尾款用以扣抵被告應修繕之設備達成一致之
      協議，則縱不論被告之修繕義務係如原告主張，基於移轉
      時設備即有之瑕疵，或因兩造約定之保固義務（系爭契約
      第10條）而來，原告既已與被告另行協議，以未給付之尾
      款抵扣設備修繕金額，自不得再以被告給付瑕疵設備違反
      系爭契約為由，要求被告給付遲延之違約金。
　　⒋綜上所述，原告以被告違反系爭契約為由，請求被告賠償1
      8萬元之違約金云云，洵屬無據，尚難採信。
（四）原告另主張被告於網路上以：「如果杯底有不明物體不建
      議喝，是否放隔夜或未洗乾淨？」等語（下稱系爭文字）
      暗指原告使用隔夜茶，使原告之商譽受損等情，固據提出
      評論截圖為證（本院卷第13頁），被告則不否認該留言為
      其所為，惟以前詞置辯。經查：
　　⒈原告前曾以相同事由對被告提起加重誹謗之告訴，經臺灣
      新北地方檢察署以110年度偵字第15593號為不起訴處分，
      有前開不起訴處分書可佐（參見110年12月8日言詞辯論筆
      錄附件）。
　　⒉按涉及侵害他人名譽之言論，可包括事實陳述與意見表達
      ，前者具有可證明性，後者則係行為人表示自己之見解或
      立場，無所謂真實與否。而民法上名譽權之侵害雖與刑法
      之誹謗罪不相同，惟刑法就誹謗罪設有處罰規定，該法第
      310 條第3 項規定「對於所誹謗之事，能證明其為真實者
      ，不罰。但涉於私德而與公共利益無關者，不在此限」；
      同法第311 條第3 款規定，以善意發表言論，對於可受公
      評之事，而為適當之評論者，亦在不罰之列。蓋不問事實
      之有無，概行處罰，其箝制言論之自由，及妨害社會，可
      謂至極。凡與公共利益有關之真實事項，如亦不得宣佈，
      基於保護個人名譽，不免過當，而於社會之利害，未嘗慮
      及。故參酌損益，乃規定誹謗之事具真實性者，不罰。但
      僅涉及私德而與公共利益無關者，不在此限。又保護名譽
      ，應有相當之限制，否則箝束言論，足為社會之害，故以
      善意發表言論，就可受公評之事，而適當之評論者，不問
      事之真偽，概不予處罰。上述個人名譽與言論自由發生衝
      突之情形，於民事上亦然。是有關上述不罰之規定，於民
      事事件即非不得採為審酌之標準。亦即，行為人之言論雖
      損及他人名譽，惟其言論屬陳述事實時，如能證明其為真
      實，或行為人雖不能證明言論內容為真實，但依其所提證
      據資料，足認為行為人有相當理由確信其為真實者；或言
      論屬意見表達，如係善意發表，對於可受公評之事，而為
      適當之評論者，不問事之真偽，均難謂係不法侵害他人之
      權利，尚難令負侵權行為損害賠償責任。又事實陳述本身
      涉及真實與否，雖其與言論表達在概念上偶有流動，有時
      難期涇渭分明，若言論係以某項事實為基礎，或發言過程
      中夾論夾敘，將事實敘述與評論混為一談，在評價言論自
      由與保障個人名譽權之考量上，仍應考慮事實之真偽（最
      高法院97年度台上字第970 號、97年度台上字第1169號判
      決意旨參照）。
　　⒊被告雖不否認系爭文字為其所留言，然觀原告所提供之截
      圖可知，被告書寫系爭文字之原因，係暱稱「Sal Red」
      之帳號留言：「先點還比後面的晚拿到，然後也不是自己
      要的甜度冰塊，飲料底部還有不明物體」等語後，被告始
      以管理者之身分回覆系爭文字，是系爭文字之主要目的係
      在回覆前開帳號之「飲料底部有不明物體」之質問，提出
      可能原因及疑問，僅係被告基於自身知識就可受公評事項
      所為之主觀評論，尚難謂具有不法性，內容亦無從認定被
      告有何影射係原告製作之飲料有問題等情，難認有何損害
      原告權利之行為。
　　⒋綜上所述，原告依侵權行為之法律關係，主張被告侵害其
      商譽權云云，亦難採信。
四、從而，原告依侵權行為、兩造間契約關係提起本件訴訟，聲
    明請求被告給付38萬元，及自起訴狀繕本送達翌日起至清償
    日止，按年息5％計算之利息，為無理由，應予駁回。
五、本件事證已臻明確，兩造其餘攻擊或防禦方法，經審酌後，
    認與判決結果不生影響，爰不予一一論述，附此敘明。
六、訴訟費用負擔之依據：民事訴訟法第78條。　
中    華    民    國   111    年    7     月    15    日
                  臺灣新北地方法院三重簡易庭
                      法      官  王雅婷
以上正本係照原本作成。
如不服本判決，應於送達後20日內，向本院提出上訴狀並表明上
訴理由，如於本判決宣示後送達前提起上訴者，應於判決送達後
20日內補提上訴理由書（須附繕本）。
中    華    民    國   111    年    7     月    15    日
                      書  記  官  陳芊卉